【裁判字號】    97,聲,73
【裁判日期】    970311
【裁判案由】    訴訟救助
【裁判全文】
臺灣高等法院民事裁定                    97年度聲字第73號
聲  請  人  甲○○
上列聲請人因與相對人財團法人證券投資人及期貨交易人保護中
心、欣煜科技股份有限公司等間損害賠償事件，對中華民國96年
10月1日臺灣士林地方法院95年度金字第22號裁定，提起抗告，
聲請訴訟救助，本院裁定如下：
    主  文
聲請駁回。
    理  由
一、按當事人無資力支出訴訟費用者，法院應依聲請，以裁定准
    予訴訟救助。但顯無勝訴之望者，不在此限。民事訴訟法第
    107條定有明文，而所謂顯無勝訴之望者，係指聲請訴訟救
    助之當事人所提起之訴或上訴依其主張之事實於法律上本無
    獲得勝訴之望；或其起訴或上訴為不合法之情形而言，最高
    法院87年台抗字第660號裁定意旨參照。且所謂顯無勝訴之
    望，係指其伸張或防衛權利之不能維持，現已灼然甚明者而
    言，此項法定要件旨在防止救助辦法之濫用，如聲請訴訟救
    助之當事人顯無勝訴之望，則雖經釋明其無支出訴訟費用之
    資力，或經有資力之人出具保證書代之，亦應駁回其聲請。
二、本件聲請人就相對人（即原法院原告）財團法人證券投資人
    及期貨交易人保護中心、欣煜科技股份有限公司（即原法院
    被告，原名陞技電腦股份有限公司，下稱欣煜公司）等間損
    害賠償事件，請求追加列為共同原告並聲明原法院被告欣煜
    公司應給付伊新台幣（下同）4,036,361元，聲請參加訴訟
    。嗣經原法院以96年10月1日95年度金字第22號裁定，認聲
    請人參加訴訟之聲請不合法，而駁回之。聲請人就上開駁回
    裁定提起抗告（由本院97年度抗字第342號事件受理中），
    並主張其無資力支出抗告費用1,000元，聲請訴訟救助云云
    。
三、經查：
  (1)聲請人係依民事訴訟法第53條第1項第1款、第2款規定聲請
    列為共同原告，原法院則以是否得被追加成為共同原告，仍
    應由起訴之原告即財團法人證券投資人及期貨交易人保護中
    心依同法第255條規定為訴之追加，聲請人始得成為共同原
    告，並非謂法院得逕依第三人之聲請，裁定准許該第三人擔
    任共同原告，此與民事訴訟法第56條之1規定「訴訟標的對
    於數人必須合一確定而應共同起訴」之情形有間，且原法院
    原告並未表示欲追加聲請人為共同訴訟原告，聲請人之聲請
    ，即於法未合。另認參加人並非當事人，僅係輔助當事人一
    造為訴訟行為之第三人，不得直接為自己有所請求，聲請人
    聲請參加訴訟，竟聲明判命原法院被告欣煜公司應給付聲請
    人4,036,361元，或依原法院原告求償計算標準為有利於聲
    請人之判決，與參加訴訟之規定不符等情，而裁定駁回聲請
    人之聲請，經核並無違誤。
  (2)本件聲請人提起抗告後，依其抗告狀所陳述之主張，與前揭
    聲請意旨並無不同，難認聲請人提起抗告，有獲勝訴之望。
    是其聲請訴訟救助，與法不合，不應准許。
四、爰裁定如主文。
中    華    民    國    97    年    3     月    11    日
                    民事第十六庭
                        審判長法  官  沈方維
                              法  官  湯美玉
                              法  官  呂淑玲
正本係照原本作成。
如不服本裁定，應於收受送達後10日內向本院提出抗告狀，並應
繳納抗告費新台幣１千元。
中    華    民    國    97    年    3     月    11    日
                              書記官  明祖全


司法院資訊處製作；財團法人民間司法改革基金會備份。
